【裁判字號】    92,自,85
【裁判日期】    921021
【裁判案由】    侵占
【裁判全文】
臺灣士林地方法院刑事判決                            九十二年度自字第八五號
    自  訴  人  巨星小客車租賃有限公司  設臺北市○○○路一二六號
    代  表  人  甲○○
    被      告  丙○○
                乙○○
右列被告因侵占案件，經自訴人提起自訴，本院判決如左：
    主  文
乙○○意圖為自己不法之所有，而侵占自己持有他人之物，累犯，處有期徒刑陸月，
如易科罰金以佰元折算壹日。
丙○○無罪。
    事  實
一、乙○○前曾有恐嚇取財、侵占、偽造文書及多次竊盜前科紀錄，最近一次於民國
    九十一年間因竊盜案件，經本院以九十一年度易字第一八二號判處有期徒刑八月
    ，於九十二年二月二十四日執行完畢。
二、緣不知情之丙○○於九十二年四月一日下午二時十分許，在臺北市○○○路一二
    六號，向巨星小客車租賃有限公司（下簡稱巨星公司）承租車牌號碼七Ｃ—七三
    二○號三菱廠牌自小客車一輛，由乙○○擔任連帶保證人，約定每日租金新台幣
    （下同）一千七百元，租期至同年月三日下午二時十分許，租金共計三千四百元
    ，如欲續租須於屆滿八小時前徵得巨星公司同意。而丙○○、乙○○於同年四月
    五日輪流將上開車輛開至新竹訪友後，因細故發生爭執，詎乙○○仍不知悔悟，
    竟意圖為自己不法之所有，遂私自駕駛該車輛憤而離去，明知承租期限業已屆至
    ，既未返還該車，亦未通知巨星公司並徵得其同意續租，且未續繳付租金，易持
    有之意思為所有，將丙○○所承租而由己持有中之前開巨星公司所有自小客車據
    為己有，作為代步使用，並於九十二年八月一日遭逮捕之前數日某時，將該車借
    予姓名年籍不詳綽號「壞壞」之成年男子使用，迭經巨星公司代表人甲○○以存
    證信函催討，均置若罔聞，避不見面，迄本院審理時仍未歸還該車。
三、案經巨星公司代表人甲○○向本院提起自訴。
    理  由
壹、被告乙○○有罪部分：
  一、右揭事實，業據被告乙○○於本院審理時坦承不諱，核與自訴人代表人甲○○
      指訴情節相符，並經同案被告丙○○證述屬實，且有汽車出租約定切結書、商
      業本票存根聯及存證信函各一紙附卷可稽，事證明確，被告乙○○犯行洵堪認
      定，應依法論科。
  二、核被告乙○○所為，係犯刑法第三百三十五條第一項之侵占罪。被告乙○○前
      有事實欄所列前案經判處有期徒刑及執行完畢情形，此有臺灣高等法院被告全
      國刑案紀錄表一份在卷可按，其前受有期徒刑執行完畢，於五年以內再犯本件
      最重本刑為有期徒刑以上之罪，為累犯，應依刑法第四十七條之規定加重其刑
      。爰審酌被告乙○○素行不良、智識程度，其犯罪之動機、目的、手段，侵占
      自小客車時間長達半年餘，造成自訴人損失甚鉅，及犯罪後終能坦承犯行，迄
      今尚未與被害人達成民事和解等一切情狀，量處如主文所示之刑，並諭知易科
      罰金之折算標準，以示懲儆。
貳、被告丙○○無罪部分：
  一、自訴意旨另略以：被告丙○○於九十二年四月一日下午二時十分許，與自訴人
      巨星公司訂立契約書，承租車牌號碼七Ｃ—七三二○號三菱廠牌自小客車一輛
      ，由乙○○擔任連帶保證人，租期二日。詎被告丙○○於租約期滿後竟拒不返
      還該車，自訴人迭經催討，均避不見面，並對自訴人去函終止租賃契約，請求
      返還汽車之存證信函均不予置理。因認被告丙○○亦涉有刑法第三百三十五條
      第一項之侵占罪嫌云云。
  二、自訴人認被告丙○○涉有前揭侵占犯行，無非係以被告於承租上開車輛期間未
      按時將車輛返還自訴人，並提出營業小客車租賃合約書、商業本票及郵局存證
      信函各一份為其主要論據。訊據被告丙○○固承認向自訴人租車，租期屆滿並
      未還車等情，惟堅決否認有何侵占該車之犯行，辯稱：伊與被告乙○○租車後
      即南下新竹，於同年月五日由被告乙○○載伊訪友人「阿豪」，一起在ＫＴＶ
      飲酒，詎被告乙○○竟藉故離去擅自將車開走，伊因此無法返還車輛予自訴人
      等語。
  三、按被告未經審判證明有罪確定前，推定其為無罪；犯罪事實應依證據認定之，
      無證據不得推定其犯罪事實。又不能證明被告犯罪者，應諭知無罪之判決，刑
      事訴訟法第一百五十四條、第三百零一條第一項分別定有明文。另按事實之認
      定，應憑證據，如未能發現相當證據，或證據不足以證明，自不能以推測或擬
      制之方法，為裁判基礎；且認定事實所憑之證據，其為訴訟上之證明，須達於
      通常一般之人均不致有所懷疑而得確信者，始得據為有罪之認定，倘其證明尚
      未達到此一程度，而有合理懷疑存在時，尚難為有罪之認定基礎；苟積極之證
      據不足以為被告事實之認定，即應為被告有利之認定，更不必有何有利之證據
      ；檢察官就被告犯罪事實，應負舉證責任，並指出證明之方法，倘其所提出之
      證據，不足為被告有罪之積極證明，或其指出證明之方法，無從說服法院以形
      成被告有罪之心證，基於無罪推定之原則，自應為被告無罪判決之諭知，最高
      法院三十年上字第八一六號判例、四十年臺上字第八六號判例、七十六年臺上
      字第四九八六號判例、九十二年臺上字第一二八號判例，分別著有明文，可供
      參酌。復按自訴人之自訴，本以使被告受刑事訴追為目的，故其陳述是否與事
      實相符，自應調查其他證據，以資審認，苟其所為攻擊之詞，尚有瑕疵，則在
      此瑕疵未予究明以前，即不能遽採為斷罪之基礎；且自訴人於自訴案件中等同
      於公訴案件檢察官之地位，其就所自訴之犯罪事實，負有舉證之責任，再按刑
      法上之侵占罪，須行為人主觀上有不法所有之意圖，始能成立，如僅將持有物
      延不交還或有其他原因致一時未能交還，既缺乏主觀要件，即難以該罪相繩（
      最高法院六十八年度臺上字第三一四六號判例參照）。
  四、經查：
    (一)按刑法上之共同正犯，以有意思之聯絡及行為之分擔為要件，除共同實施犯罪
      行為者外，其就他人之行為負共犯之責者，以有意思聯絡為要件，若事前並未
      合謀，實施犯罪行為之際，又係出於行為者獨立之意思，即不負共犯之責。最
      高法院十八年上字第六七三號、十九年上字第六九四號判例意旨參照。
    (二)被告丙○○如何於九十二年四月一日起向自訴人承租前開車輛，租期至同年月
      三日，約定每日租金一千七百元，共計三千四百元，如欲續租須於屆滿八小時
      前徵得自訴人同意，嗣未依約續租或屆期還車等情，業據被告丙○○供承不諱
      ，核與自訴人代表人甲○○指訴情節相符，並經同案被告乙○○陳明無誤，復
      有前揭汽車出租約定切結書、商業本票存根聯及存證信函各一紙在卷可憑，此
      部分事實已堪認定。
    (三)被告丙○○雖為本件租賃契約之當事人，租車後亦親自駕駛車牌號碼七Ｃ—七
      三二○號自小客車，該車為其持有使用中，應無疑義。惟被告丙○○與乙○○
      租車後，即輪流駕駛至新竹訪友，乙○○雖僅為連帶保證人，亦屬共同持有者
      ，竟於其持有中擅自起意開走該車，進而使自訴人與被告丙○○遍尋無著等情
      ，已據被告丙○○指訴明確，並經被告乙○○供承無訛，且互核二人供述一致
      ，堪可採信。是本件侵占者，僅係被告乙○○一人甚明，被告丙○○既已喪失
      該車之持有，自無意圖為自己不法所有而侵占該車之可能，此外，復無證據證
      明被告丙○○、乙○○二人間有任何犯意之聯絡及行為之分擔，尚難徒憑被告
      丙○○於租期屆至未返還車輛，即遽認其亦有侵占之犯行。
    (四)綜上所述，被告丙○○向自訴人承租前開車輛，雖未於租期屆滿後返還該車，
      然係因該車遭被告乙○○侵占致一時未能交還，被告丙○○既缺乏主觀要件，
      即難以該罪相繩，本件關於被告丙○○部分，要屬民事債務不履行之糾葛，宜
      循民事救濟途徑解決，附此敘明。自訴人所舉之證據，既不能證明被告丙○○
      犯罪，揆諸前揭說明意旨，自應為被告丙○○無罪之諭知，以免冤抑。
據上論斷，應依刑事訴訟法第三百四十三條、第二百九十九條第一項前段、第三百零
一條第一項，刑法第三百三十五條第一項、第四十七條、第四十一條第一項，罰金罰
鍰提高標準條例第一條前段、第二條，判決如主文。
中      華      民      國    九十二    年      十      月    二十一    日
                                  臺灣士林地方法院刑事第六庭
                                      審判長法  官  趙  文  卿
                                            法  官  彭  洪  媛
                                            法  官  李  昆  霖
右正本證明與原本無異。
如不服本判決，應於判決送達後十日內，向本院提出上訴狀。
                                            書記官  李  佩  真
中      華      民      國    九十二    年      十      月    二十三    日
附錄本判決論罪科刑依據之法條：
刑法第三百三十五條第一項：
  意圖為自己或第三人不法之所有，而侵占自己持有他人之物者，處五年以下有期徒
  刑、拘役或科或併科一千元以下罰金。


司法院資訊處製作；財團法人民間司法改革基金會備份。
